【裁判字號】    90,上訴,1427
【裁判日期】    900531
【裁判案由】    重傷害
【裁判全文】
臺灣高等法院刑事判決                            九十年度上訴字第一四二七號
    上  訴  人
    即  被  告  戊○○
    指定辯護人  本院公設辯護人
右上訴人因重傷害案件，不服台灣台北地方法院八十九年度訴字第一五三八號，中華
民國九十年三月十三日第一審判決（起訴案號：台灣台北地方法院檢察署八十九年度
偵字第一九六七七號），提起上訴，本院判決如左：
    主  文
上訴駁回。
    事  實
一、戊○○於民國 (下同）八十九年十月四日晚上八時許，在臺北市○○區○○街十
    六巷六號一樓，因細故與同居人乙○○發生口角，心生不滿，前往附近商店購得
    鹽酸一瓶返回上址後，又與乙○○發生爭執，戊○○明知鹽酸係化學性強烈腐蝕
    酸液，可蝕人肌膚肉骨，易併發感染，足以毀人容貌身體，竟因乙○○摑掌其臉
    頰，憤而萌生重傷害之犯意，持上開所購鹽酸潑灑乙○○，致乙○○受有左肩、
    左臂、左腋下二至三度化學性灼傷合併感染，占體表面積百分之三之普通傷害，
而未生重傷害之結果；乙○○為防止戊○○再行潑灑鹽酸，與之發生拉址時，戊○○又不慎持該瓶鹽酸潑及自房間內走出來勸架之甲○○、丁○○及丙○○（未
    據告訴），致甲○○受有臉部、背部、右臂、右胸二至三度化學性灼傷，占體表
    面積百分之十三之普通傷害，丁○○受有臉、右臂、胸部二至三度化學灼傷，占
    體表面積百分之一．五及左眼化學性灼傷併點狀角膜炎之普通傷害。
二、案經甲○○、丁○○訴由臺北市政府警察局松山分局報請臺灣臺北地方法院檢察
    署檢察官偵查起訴。
    理  由
一、訊據被告戊○○固坦承於右揭時地有持鹽酸潑及乙○○、甲○○、丁○○及丙○○之事實，惟矢口否認有使乙○○受重傷之故意，辯稱：伊當天到臺北市○○區
    ○○街十六巷六號一樓看到乙○○在打牌，甲○○在旁邊看，伊問甲○○何以在
    該處看打牌，乙○○聽了不高興就打伊，伊才去買洗廁所用的鹽酸，想說乙○○
    如果再打伊，就要跟乙○○拼命，伊購得鹽酸後回到新東街上址，乙○○阻止伊
    進入，二人又爭吵互毆，導致提在手上之鹽酸因伊坐倒下去壓到蓋子而噴出，伊
    自己也噴得滿頭滿手，並非刻意要潑灑乙○○云云。
二、本件被告固否認有重傷害乙○○之故意，並辯稱：係因坐倒下去壓到瓶蓋致鹽酸
    噴出，不小心潑灑到乙○○等人云云。惟查，右揭事實，業據被害人乙○○於原
    審陳稱：被告誤會我與甲○○有糾葛，被告原先過去看我們打牌，我沒有打他，
    只是勸被告人家在打牌不要在旁邊吵鬧，我不知被告去買鹽酸，之後被告回新東
    街上址，我還是勸被告不要吵鬧，我當時有打被告一巴掌，被告就從皮包內拿出
    以塑膠袋包裝之鹽酸罐潑向我，我沒有看到被告開蓋子的動作，她一拿出來就潑
    向我上半身，潑到我的頭及手臂，被告並無跌倒致鹽酸不小心流出來的情形，她
    確實是潑向我，當時旁邊並沒有別人，是甲○○等人聽到我們吵鬧，才跑出來，
    當時我和被告在拉扯，鹽酸因此掉在地上，潑灑出來而傷及甲○○等人，被告在
    潑我鹽酸之前，並沒有摔倒，只是潑我鹽酸之後才因拉扯倒地等語 (見原審卷第
    二二頁）；於本院調查時復證稱：「是我打她一巴掌後，她才從皮包拿出鹽酸朝
    我的方向潑灑過來。」等語 (見本院卷第三一頁），均直指被告係因受摑打臉頰
    後即從皮包內取出鹽酸潑向被害人乙○○，並非因跌坐地上壓到蓋子噴出而不慎
    潑及乙○○，核與告訴人甲○○於原審指訴稱：我到客廳看到被告與乙○○在爭
    吵，跑進麻將間要告訴他人，還在客廳旁邊時，見到被告由皮包拿東西出來，但
    沒有看到後續潑灑乙○○的動作，我在麻將間聽到被告叫我出來，我出來時，就
    見到被告滑倒撞到腳踏車，站起來時在我右邊手持鹽酸罐潑到我，我當時正要轉
    身離開，所以都潑到右臉頰等語大致相符 (見原審卷第二四頁）。參諸乙○○之
    診斷證明書及受傷照片，其受傷部位係於左肩、左臂、左腋下等處，傷勢復呈面
    狀而非點狀，苟被告所辯提在手上之鹽酸因其坐倒下去壓到蓋子而不小心噴出為
    真，乙○○遭鹽酸潑及之身體部位，豈有可能位於左肩、左臂、左腋下等身體上
    半部位，且呈面狀傷勢？可見被告起因於觀看被害人乙○○打牌時在旁吵鬧，為
    乙○○阻止發生口角而心生不滿，乃前往附近商店購得鹽酸一瓶返回上址伺機報
    復，當返回上址後又與乙○○發生爭執，並被乙○○摑打臉脥，即從皮包內取出
    鹽酸潑向乙○○，其有犯罪之故意，堪可認定，被告辯稱因跌坐地上壓到蓋子噴
    出而不慎潑灑到乙○○云云，無非避重就輕之詞，不足採信。而鹽酸係化學性強
    烈腐蝕酸液，可蝕人肌膚肉骨，易併發感染，足以毀人容貌身體，造成重傷害之
    結果，為一般人可得預見，被告坦承購買鹽酸之動機係因乙○○案發當日毆打伊
    ，並意圖於乙○○再毆打伊時，持鹽酸與乙○○拼命，而其確於遭乙○○摑掌後
    ，隨即取出鹽酸潑向乙○○，由此足徵被告對於乙○○確有重傷害之故意無訛。
    至於被告持鹽酸潑及告訴人甲○○、丁○○部分，雖甲○○於原審及本院調查時
    均指稱：被告曾叫我從麻將間出來，所以可能是故意潑灑我等語，惟被告係因與
    乙○○發生拉址時，不慎持該瓶鹽酸潑及自房間內走出來勸架之甲○○、丁○○
    及丙○○等人，已據告訴人丁○○及證人丙○○於原審結稱：被告持鹽酸不慎潑
    灑其二人，非故意傷害等語（見原審卷第二三頁），被害人乙○○於原審亦證稱
    ：「．．．是甲○○等人聽到我們吵鬧，才跑出來，當時我和被告在拉扯，鹽酸
    因此掉在地上，潑灑出來而傷及甲○○等人。」、「她沒有要傷害別人的意思。
    」(見原審卷第二二、二三頁)，告訴人甲○○於偵訊時亦指述被告並非刻意向其
    潑灑鹽酸，且於原審審理時陳稱被告因不小心滑倒，手上鹽酸都潑灑出來等語，
    應認被告並無使甲○○、丁○○二人受重傷之故意，而係過失傷及該二人無誤。
三、被害人乙○○及告訴人甲○○、丁○○等人，因被被告所持之鹽酸潑及，造成乙○○受有左肩、左臂、左腋下二至三度化學性灼傷合併感染，占體表面積百分之
    三之傷害；致甲○○受有臉部、背部、右臂、右胸二至三度化學性灼傷，占體表
    面積百分之十三之傷害；另導致丁○○受有臉、右臂、胸部二至三度化學性灼傷
    ，占體表面積百分之一．五及左眼化學性灼傷併點狀角膜炎之傷害，分別有國軍
    松山醫院附設民眾診療服務處診斷證明書二紙、國軍八０七總醫院附設民眾診療
    服務處診斷證明書存根、長庚紀念醫院診斷證明書各一紙及照片數幀附卷可稽。
    另乙○○、甲○○遭被告以鹽酸潑灑後，雖受有上開化學性灼傷傷害，惟接受擴
    創手術後，目前病情穩定，無功能障礙，有國軍松山醫院八十九年十二月二十八
    日（八九）濟行（六）四三一八號函覆之病歷摘要記錄可稽。丁○○遭被告以鹽
    酸潑灑後，雖亦受有臉、右臂、胸部二至三度化學性灼傷傷害，惟以急診燒傷處
    置後，併於門診追蹤，無身體機能喪失之情況，亦有同醫院八十九年十二月二十
    九日（八九）濟行（六）四三四五號函覆之病歷摘要記錄足憑；另其因左眼角膜
    炎之傷害至財團法人長庚紀念醫院急診就醫，視力檢查結果國際標準壹點貳，亦
    有該醫院九十年二月七日（八九）長庚院法字第０九二一號函在卷可按。按稱重
    傷害者，謂係以毀敗視能、聽能、語能、味能、嗅能、或一肢以上之機能或生殖
    機能或其他於身體或健康有重大不治或難治之傷害而言，刑法第十條第四項第一
    至六款分別定有明文；被害人乙○○、甲○○、丁○○遭被告以鹽酸潑及之身體
    部位，既無功能障礙或喪失身體機能情形，堪認其三人所受傷害應為普通傷害，
    而未達於重傷害之程度。是綜上所述，本案事證明確，被告犯行足堪認定，應依
    法論科。
四、被告基於重傷害犯意對乙○○潑灑鹽酸，惟僅造成普通傷害之結果，核係犯刑法
    第二百七十八條第一項、第三項之使人受重傷未遂罪；其持鹽酸不慎潑及甲○○
    、丁○○，所為係犯刑法第二百八十四條第一項前段之過失傷害罪。公訴人認被
    告對甲○○、丁○○潑灑鹽酸之行為，係犯刑法第二百七十七條第二項之傷害致
    重傷罪，惟被告應無傷害甲○○、丁○○之故意，係過失傷害該二人，已如前述
    ，公訴人論以傷害致重傷罪，尚有未洽，惟起訴事實相同，爰依法變更起訴法條
    。被告基於一重傷害之決意，對乙○○潑灑鹽酸，惟同時過失潑及前來勸架之甲○○、丁○○，致該三人均受有普通傷害之結果，係屬一行為同時觸犯上開二罪
    名，應依刑法第五十五條前段想像競合之規定，從一重之使人受重傷未遂罪處斷
    。又被告對乙○○潑灑鹽酸部分，公訴人似認因未據告訴，故未予起訴，惟本院
    認被告該部分所為，係犯使人受重傷未遂罪，非屬告訴乃論之罪，且該部分與過
    失傷害甲○○、丁○○之起訴事實有想像競合犯之裁判上一罪關係，為起訴效力
    所及，本院自得併予審究。被告雖已著手重傷害行為之實施，惟未生重傷害之結
    果，其犯罪尚屬未遂，爰依刑法第二十六條前段之規定，按既遂犯之刑度減輕其
    刑。原審適用刑事訴訟法第三百條、刑法第二百七十八條第三項、第一項，第二
    百八十四條第一項前段，第五十五條，第二十六條前段、第三十八條第一項第二
    款，審酌被告犯罪後未能坦承犯行，惟態度尚稱良好，因一時氣憤未加思慮而犯
    刑章，與被害人乙○○係男女朋友關係，所為對被害人等身心均造成傷害，尤其
    傷及被害人甲○○右側臉部，影響容貌甚鉅，並參酌被害人乙○○未提出告訴，
    被害人丁○○於原審審理時表示願意宥恕被告，暨被告之生活狀況、品行、智識
    程度、犯罪之動機、目的、刺激、手段等一切情狀，量處有期徒刑二年八月之刑
    ，並就扣案之空塑膠罐一個，係被告所有，為盛裝鹽酸之供犯罪所用之物，業據
    被告供明在卷，併依法宣告沒收，經核認事用法均無不合，量刑亦屬允當。被告
    上訴意旨猶執陳詞，否認有重傷害故意，核無理由，上訴應予駁回。
據上論斷，應依刑事訴訟法第三百六十八條，判決如主文。
本案經檢察官王安明到庭執行職務
中      華      民      國    九十      年      五      月    三十一    日
                              台灣高等法院刑事第七庭
                                  審判長法  官  吳  啟  民
                                        法  官  施  俊  堯
                                        法  官  蘇  隆  惠
右正本證明與原本無異。
如不服本判決應於收受送達後十日內向本院提出上訴書狀，其未敘述上訴之理由者並
得於提起上訴後十日內向本院補提理由書（均須按他造當事人之人數附繕本）。
                                        書記官  周  素  秋
中      華      民      國     九十     年      六      月      一      日
附錄本案論罪科刑法條全文
刑法第二百七十八條
使人受重傷者，處五年以上十二年以下有期徒刑。
犯前項之罪因而致人於死者，處無期徒刑或七年以上有期徒刑。
第一項之未遂犯罰之。


司法院資訊處製作；財團法人民間司法改革基金會備份。
